臺灣高雄地方法院刑事判決　　　　　　 94年度簡上字第305號
上　訴　人　臺灣高雄地方法院檢察署檢察官
被　　　告　丙○○　男　31歲（民國63年1月21日生）
上列上訴人因被告詐欺案件，不服本院高雄簡易庭中華民國九十
四年三月二十四日九十四年度簡字第一五九六號第一審簡易判決
（聲請簡易判決處刑案號：臺灣高雄地方法院檢察署九十四年度
偵字第一四五八號），提起上訴並移送併案審理（九十四年度偵
字第八七九○號），本院管轄之第二審合議庭依通常程序審理，
自為第一審判決如下：
    主  文
原判決撤銷。
本件免訴。
    理  由
一、聲請簡易判決處刑意旨略以：丙○○能預見提供自己帳戶予
    不相識之人使用，可能幫助不詳詐騙集團作為掩飾自己重大
    犯罪之用，仍不違背其本意，而基於幫助詐欺取財之故意，
    於民國九十三年十一月間見報紙分類廣告上有人在蒐購存摺
    ，即撥打廣告上電話與對方聯繫，並將自己所開立之楠梓右
    昌郵局帳號00000000000000號之存摺及提款
    卡，以新臺幣（下同）二千五百元至三千元代價出售予對方
    。嗣該不詳詐騙集團取得上開帳戶後，先於九十三年十一月
    二十二日下午四時許，打電話向甲○○佯稱其媳婦王月春向
    人借款十八萬元，如未按其指示匯款，將對其媳婦不利，因
    甲○○聽聞有女子哭泣聲，遂不疑有他，立即匯款七萬元至
    被告所有上開帳戶；翌日上午九時許，該詐騙集團又以相同
    手法，打電話與乙○○，亦使乙○○陷於錯誤，匯款五萬元
    至被告所有上開帳戶。嗣經甲○○、乙○○發覺受騙並報警
    處理後，始循線查獲上情。因認被告丙○○涉犯刑法第三十
    條第一項、第三百三十九條第一項幫助詐欺取財罪嫌等語。
二、按案件曾經判決確定者，應諭知免訴之判決，並得不經言詞
    辯論為之；又對於簡易判決之上訴，準用刑事訴訟法第三編
    第一章及第二章之規定；再第二審法院認為上訴有理由，或
    上訴雖無理由，而原判不當或違法者，應將原審判決經上訴
    之部分撤銷，就該案件自為判決，刑事訴訟法第三百零二條
    第一款、第三百零七條、第四百五十五條之一第三項、第三
    百六十九條第一項前段分別定有明文。而案件曾經判決確定
    者，應為免訴之判決，此項原則關於實質上一罪或裁判上一
    罪，均有其適用。連續犯係裁判上一罪，其一部分犯罪事實
    曾經判決確定者，其效力當然及於全部，故檢察官復將其他
    部分重行起訴，亦應諭知免訴之判決（最高法院四十九年台
    非字第二○號判例參照）。蓋關於實質上或裁判上一罪，其
    一部事實已經判決確定者，因審判不可分之關係，在審理事
    實之法院就全部犯罪事實依刑事訴訟法第二百六十七條之規
    定，本應予以審判，故其確定判決之既判力自應及於全部之
    犯罪事實（最高法院八十二年度第四次刑事庭會議決議意旨
    參照）。
三、經查，被告前被訴於九十三年十一月間，見自由時報分類廣
    告欄登載乙則欲收買存摺之廣告，即依廣告上所載電話與一
    真實姓名年籍不詳之成年男子聯絡，該男子允諾以二千元之
    對價，要求丙○○提供銀行帳戶供其使用，丙○○在可預見
    金融機構帳戶係個人理財之重要工具，該名男子取得帳戶後
    可能供其掩飾詐欺取財之犯罪所得，竟仍不顧他人可能因而
    遭受財產損害之危險，基於幫助該男子或其他不詳之人詐欺
    取財之不確定故意，於同年十一月間某日，在高雄縣鳳山市
    ○○路與青年路口附近，將其所申用之合作金庫岡山分行帳
    號0000000000000號帳戶之提款卡及存摺交付
    該男子使用，共取得二千元之代價，而容認該男子使用該等
    銀行帳戶藉以犯罪。嗣該男子及其共犯即於九十三年十一月
    十日下午五時許，撥打電話予梁光明，佯稱其有一紙匯票之
    款項尚未領取，要求其依其指示以轉帳方式處理，梁光明誤
    信為真，乃至台北市○○○路五五號合作金庫之提款機操作
    ，操作完畢，帳戶內之存款九萬九千八百三十七元竟匯至丙
    ○○前揭帳戶內，致梁光明受有九萬九千八百三十七元之損
    害，因認被告涉犯刑法第三十條第一項、第三百三十九條第
    一項幫助詐欺取財罪之犯行，業經本院於九十四年一月二十
    日以九十四年度簡字第三二一號判處拘役三十日，並於同年
    二月二十四日確定在案，此有上開刑事判決書、臺灣高等法
    院被告前案紀錄表各一份及送達證書二份在卷可憑。前開確
    定判決與本案檢察官聲請簡易判決處刑之犯罪時間均在九十
    三年十一月間，犯罪態樣均係提供金融機構帳戶存摺、提款
    卡、密碼以幫助詐欺取財，從而，本件被告被訴幫助詐欺取
    財之犯行縱屬實在，亦與前開確定判決所認定之犯行，時間
    緊接，方法相同，觸犯構成要件相同之罪名，而係基於概括
    犯意反覆為之，屬連續犯，其犯罪事實之一部既經判決確定
    ，其效力自及於本件，故檢察官竟就該曾經判決確定之同一
    案件，向本院重行起訴（聲請簡易判決處刑），並於九十四
    年三月二十三日繫屬本院，揆諸前揭說明，本院自應為免訴
    之諭知。原審未予詳究，遽予論罪科刑，尚有未洽，檢察官
    上訴意旨認原審漏未審理被告併辦部分之犯行，雖無理由，
    惟原判決既有違法，應由本院予以撤銷改判，爰不經言詞辯
    論，逕為諭知免訴之判決。
四、按檢察官聲請以簡易判決處刑之案件，經法院認為有第四百
    五十一條之一第四項但書之情形者，應適用通常訴訟程序審
    判之，刑事訴訟法第四百五十二條定有明文。是本案檢察官
    就被告涉嫌幫助詐欺取財之犯行聲請簡易判決處刑，經本院
    審理後，認應為免訴之諭知，而有刑事訴訟法第四百五十一
    條之一第四項但書第三款之情形，依前揭規定，除應撤銷原
    判決外，應由本院逕依通常程序審理後，自為第一審判決，
    併此敘明。
五、本案既諭知免訴，則檢察官移送併辦之九十四年度偵字第八
    七九○號被告涉嫌幫助詐欺取財案件，本院自無從併予審理
    ，應退由檢察官另為適法之處理，附此敘明。
據上論斷，應依刑事訴訟法第四百五十二條、第四百五十一條之
一第四項但書第三款、第四百五十五條之一第一項、第三項、第
三百六十九條第一項前段、第三百六十四條、第三百零二條第一
款、第三百零七條，判決如主文。
中　　華　　民　　國　　94　　年　　6 　　月　　6 　　日
                  刑事第六庭    審判長法　官  蔡國卿
                                      法　官  陳君杰
                                      法  官  楊筑婷
以上證明與原本無異。
如不服本判決，應於判決送達後十日內，向本院提出上訴狀。
中　　華　　民　　國　　94　　年　　6 　　月　　7 　　日
                                      書記官  林雯琪
